【裁判字號】    95,附民,89
【裁判日期】    950518
【裁判案由】    侵占等
【裁判全文】
臺灣板橋地方法院刑事附帶民事訴訟判決
原      告  新光人壽保險股份有限公司
法定代理人  吳東進
訴訟代理人  甲○○
被      告  乙○○
上列被告因侵占等案件（95年度訴字第205 號），經原告提起附
帶民事訴訟請求損害賠償，本院判決如下：
    主      文
原告之訴駁回。
    事實及理由
一、原告起訴主張：被告自民國83年11月1 日起，受原告僱用，
    擔任組長職務，負責為原告招攬保險及收取保費等工作，詎
    被告竟自85年12月間起至86年3 月間止，利用職務之便，將
    其經收之保險費及貸款利息，合計新臺幣（下同）127,762
    元，挪為己用，侵占入己，原告已依民法第188 條第1 項之
    規定，先行負起侵權行為之僱用人責任，予以歸墊保戶前開
    交付予被告之保費及利息，造成原告受有損害，是原告依法
    已取得對被告之求償權，爰依民法第188 條第3 項之規定，
    請求被告給付127,762 元，及自起訴狀繕本送達被告之翌日
    起至清償日止，按年息百分之五計算之利息。
二、被告當庭同意原告之請求。
三、法院之判斷：
（一）經查：原告前開主張之事實，雖據被告當庭自認無誤，且
      核與證人即原告之員工項程文於警詢、甲○○於偵查中指
      證之情節相符，並有被告之員工申請書、保險業務員之契
      約書、挪用公款明細表各1 紙、票據明細2 紙、被保險人
      聲明保費已交付被告之聲明書6 紙、新光人壽員工蔡秀珍
      之職務報告、本院86年度促字第32492 號支付命付暨確定
      證明書各1 紙、保戶失單據切結書3 紙、支票、體格檢查
      書、戶籍暨收費地址變更申請書各1 紙、要保書2 份、保
      險契約內容變更申請書3 紙附卷可稽，固堪信為真實。
（二）惟按債務人對於支付命令未於法定期間內合法提出異議者
      ，支付命令與確定判決有同一之效力，民事訴訟法第521
      條第1 項定有明文。次按確定之支付命令與確定判決有同
      一之效力，凡確定判決所能生之既判力及執行力，支付命
      令皆得有之，當事人不得就該法律關係更行起訴（最高法
      院93年度臺上字第1432號判決要旨可參）。又訴訟法上所
      謂一事不再理之原則，乃指同一事件已有確定之終局判決
      者而言。其所謂同一事件，必同一當事人就同一法律關係
      而為同一之請求，若此三者有一不同，即不得謂為同一事
      件，自不受確定判決之拘束（最高法院19年上字第278 號
      判例要旨參照）。再一事不再理，為訴訟法上之大原則，
      故就確定終局判決中已經裁判之法律關係，提起附帶民事
      訴訟，其當事人兩造如係確定判決之既判力所及之人，法
      院應以其訴為不合法而駁回之（最高院法院32年附字第49
      5 號判例要旨足參）。
（三）查原告前於86年間，以本件原因事實（即被告於85年12月
      間起至86年3 月間止，利用職務之便，將經收之保險費及
      貸款利息合計127,762 元，挪為己用，侵占入己，原告已
      依侵權行為僱用人責任之規定，賠償保戶之損害），聲請
      本院准予核發支付命令（本院86年度促字第32492 號），
      而被告收受該支付命令後，未於20日之不變期間內提出異
      議，該支付命令業已確定等情，有該支付命令及確定證明
      書各1 紙佐卷可考（見偵六卷第11、12頁），是原告聲請
      本院對被告所核發之前開支付命令，即與確定判決有同一
      效力。茲原告就上開支付命令所依據之同一業務侵占之侵
      權行為法律關係之事實，更行提起本件附帶民事訴訟，核
      其當事人、請求之法律關係所依據之原因事實及請求之聲
      明，均完全相同，足見兩者係屬同一事件無疑，是原告提
      起本件刑事附帶民事訴訟，自為前開確定之支付命令既判
      力所及，有違一事不再理之原則，揆諸前揭說明，本件原
      告附帶民事訴訟與法尚有未合，其起訴為不合法，應予駁
      回。
四、據上論結，本件原告之訴為不合法，應依刑事訴訟法第502
    條第1 項，判決如主文。
中    華    民    國    95    年    5     月    18    日
                  刑事第三庭    法  官  鄧雅心
以上正本證明與原本無異。
對於本判決如有不服，應於送達後10日內，向本院提出上訴狀，
但非對刑事訴訟之判決有上訴時，不得上訴。
                                書記官  王小芬
中    華    民    國    95    年    5     月    18    日


司法院資訊處製作；財團法人民間司法改革基金會備份。
